【裁判字號】    89,交上易,1892
【裁判日期】    891129
【裁判案由】    過失致死等
【裁判全文】
臺灣高等法院臺南分院刑事判決                八十九年度交上易字第一八九二號
      上  訴  人  臺灣雲林地方法院檢察署檢察官
      上  訴  人
      即  被  告  丁○○
                          住雲.
                          （現另案在臺灣雲林監獄雲林分監執行中）
                          身分.
      上  訴  人
      即被告配偶  丙○○  住雲.
右上訴人因過失致死等案件，不服臺灣雲林地方法院八十九年度交易字第一八四號中
華民國八十九年十月十一日第一審判決（起訴案號：臺灣雲林地方法院檢察署八十九
年度偵字第二八二○、二八五○號），提起上訴，本院判決如左：
      主      文
原判決關於公共危險部分撤銷。
丁○○服用酒類，不能安全駕駛動力交通工具而駕駛，處有期徒刑伍月。
其他上訴駁回。
前開撤銷部分所處有期徒刑伍月，及駁回部分所處有期徒刑拾月，應執行有期徒刑壹
年。
      事      實
一、丁○○甫於民國（下同）八十九年六月三日十八時許，服用酒類後，其吐氣所含
    酒精成份已達一‧五七毫克，當時應已不能安全駕駛動力交通工具，仍駕車肇事
    涉嫌公共危險，經臺灣雲林地方法院檢察署檢察官偵查起訴，尚未審結。猶不知
    悔改，明知酒後不能開車，復另行起意，於八十九年六月二十二日凌晨四時三十
    分許，駕駛車號Ｓ二─六六三七號自用小客車，沿台十九線即雲林縣元長鄉往雲
    林縣北港鎮由北往南方向行駛，行經該路西庄段五九．五公里處時，駕駛人原應
    注意其飲酒後，其吐氣所含酒精成份超過每公升０‧二五毫克者，不得駕車；行
    車速度依標誌之規定，在郊外道路，時速六０公里；及應注意車前狀況，隨時採
    取必要之安全措施，且依當時晴天、日間有自然光線、路面乾燥、無缺陷、無障
    礙物、及視距良好等客觀環境判斷，亦無不能注意之情事。詎丁○○駕車竟疏未
    注意上揭規定，小心駕駛謹慎為之，其服用酒類後，吐氣所含酒精成份已達一‧
    二五五毫克，當時對外界各種刺激反射遲頓，肌肉已有痲痺現象，注意能力降低
    ，竟仍駕駛上揭自用小客車，並以時速約七十公里之高速度行駛，且未注意車前
    狀況，適有同向吳蔡秀琴、乙○○二人分別騎乘腳踏車在前，行至該處，丁○○
    見狀已不及煞閃，由後追撞吳蔡秀琴、乙○○二人騎乘之腳踏車倒地，造成吳蔡
    秀琴受有各體腔破裂骨折、休克，於八十九年六月二十二日四時三十分，當場死
    亡；乙○○受有右腳跟骨骨折、右腳距骨骨折、右腳第一蹠骨骨折及雙側踝骨骨
    折等傷害。
二、案經死者吳蔡秀琴之子甲○○告訴、暨乙○○訴由雲林縣警察局虎尾分局報請臺
    灣雲林地方法院檢察署檢察官偵查起訴。
      理      由
一、訊之上訴人即被告丁○○，對於右揭時地服用酒類後駕車，及未注意車前狀況並
    以時速約七十公里之速度超速行駛，不慎肇事，造成被害人吳蔡秀琴死亡、及乙
    ○○受有右腳跟骨骨折、右腳距骨骨折、右腳第一蹠骨骨折及雙側踝骨骨折傷害
    等情不諱，並有道路交通事故調查報告表一份、現場照片、及診斷證明書附於相
    驗卷足佐。而被害人吳蔡秀琴確因本件車禍事故死亡一節，已經臺灣雲林地方法
    院檢察署檢察官督同檢驗員相驗屬實，並製有相驗屍體證明書、驗斷書及勘驗筆
    錄各一份在相驗卷可稽。
二、按汽車駕駛人飲酒後，其吐氣所含酒精成份超過每公升０‧二五毫克者，不得駕
    車；行車速度，應依標誌規定，在郊外道路，時速六０公里；汽車行駛時，駕駛
    人應注意車前狀況，並隨時採取必要之安全措施。道路交通安全規則第一百十四
    條第二款、第九十三條第一項第一款、第九十四條第三項前段分別定有明文。本
    件被告駕車自應注意上開規定，小心駕駛謹慎為之，且依當時晴天、日間有自然
    光線、路面乾燥、無缺陷、無障礙物、及視距良好等客觀環境判斷，亦無不能注
    意之情事。詎丁○○駕車疏未注意上揭規定，小心駕駛謹慎為之，其飲酒後，吐
    氣所含酒精成份已達一‧二五五毫克，當時對外界各種刺激反射遲頓，肌肉已有
    痲痺現象，注意能力降低，竟仍駕駛上揭自用小客車，並以時速約七十公里之高
    速度超速行駛，且未注意車前狀況，致肇事，其行為顯有過失。被告上開過失行
    為，與被害人吳蔡秀琴死亡；及被害人乙○○受傷之結果間，具有相當因果關係
    。綜上所述，被告自白核與事實相符，本件事證明確，被告犯行均堪認定。
三、按刑法第一百八十五條之三於八十八年四月二十一日經總統公布，並於同月二十
    三日施行，且經法務部於八十八年五月十日召開會議認為該條係抽象危險犯，不
    以發生具體危險為必要，如前所述，上訴人即被告丁○○於右揭時地酒後駕車，
    已無法安全駕駛動力交通工具，故核上訴人即被告丁○○所為，係犯刑法第一百
    八十五條之三之公共危險罪，公訴人認係犯刑法第一百八十四條之三之公共危險
    罪，顯有誤載；又被告以一個過失行為，同時造成死及傷，核其所為，另犯刑法
    第二百七十六條第一項之過失致死罪行、及同法第二百八十四條第一項前段之過
    失傷害罪行。被告一過失行為，同時致被害人吳蔡秀琴死亡、及乙○○受傷，為
    想像競合犯，依刑法第五十五條之規定，應從較重之過失致死罪處斷。其服用酒
    類，吐氣所含酒精成份已達一‧二五五毫克，當時對外界各種刺激反射遲頓，肌
    肉已有痲痺現象，有徐人英著毒物化學附卷可參，足見其當時應已不能安全駕駛
    動力交通工具無訛。其為汽車駕駛人，其飲酒後吐氣所含酒精成份超過每公升一
    ．二五五毫克，有酒精測定表附卷可按，依前揭規定不得駕車，其仍貿然駕車因
    而致人死傷，依道路交通管理處罰條例第八十六條第一項規定，應加重其刑。被
    告所犯公共危險罪及過失致死罪，犯意各別，應併合處罰，公訴人認係牽連犯，
    尚有未洽。
四、原審以被告所犯過失致死罪部分罪證明確，因以適用道路交通管理處罰條例第八
    十六條第一項，刑法第二百七十六條第一項、第二百八十四條第一項前段、第五
    十五條，罰金罰鍰提高標準條例第一條前段等規定，並審酌被告丁○○酒後駕車
    超速及未注意車前狀況肇事，過失程度甚重，本應處以重刑，惟參酌其於肇事後
    ，民事部分已分別與被害人吳蔡秀琴家屬吳碧收等人、及乙○○和解，有雲林縣
    元長鄉調解委員會調解書影本及和解書影本各一紙在可參，並參酌被告前於八十
    九年六月三日即因酒醉駕車肇事，並經原審法院虎尾簡易庭八十九年度虎交簡字
    第七十一號於八十九年六月二十九日判處有期徒刑四月確定在案，經原審法院調
    卷查明屬實，竟又於肇事後之十九日內，復犯本件酒醉駕車肇事，致人死傷，顯
    然其駕駛習慣不佳，及其犯後態度等一切情狀，量處有期徒刑十月。本院經核就
    此部分認事用法俱無不合，量刑亦稱妥適，檢察官上訴意旨以原判決量刑過輕，
    被告之配偶丙○○上訴意旨以已與被害人和解，並經被害人表示不願追究，以原
    判決量刑過重，而均指摘原判決不當，惟原判決就量刑已詳加斟酌，是上訴均無
    可取，為無理由，應予駁回。
五、原審就被告犯刑法第一百八十五條之三之公共危險罪部分，以本件被告涉犯公共
    危險罪之犯罪時間係八十九年六月二十二日，而被告丁○○前於八十九年六月三
    日十八時許，服用酒類後，其吐氣所含酒精成份已達一‧五七毫克，當時應已不
    能安全駕駛動力交通工具，仍駕車肇事部分，經原審法院虎尾簡易庭於八十九年
    六月二十九日、以八十九年度虎交簡字第七十一號判處被告丁○○有期徒刑四月
    確定在案，經原審法院調卷查明屬實，並有該案件判決書附於原審卷可稽。是本
    件距離被告前案公共危險罪之犯罪時間八十九年六月三日，僅相隔十九日，認被
    告前後被訴之公共危險犯行，時間緊接、所犯情節與構成要件均相同，顯有連續
    犯之裁判上一罪關係，本案為前案確定判決之效力所及，復以公訴人就此部分認
    與前揭過失致死有罪部分，認有牽連犯之裁判上一罪關係，而不另為免訴諭知，
    固非無見。惟按連續犯係基於概括犯意，連續數行為而構成要件相同之罪，為其
    成立要件。本件被告顯係再因酒後駕駛而有公共危險犯行，尚非與前開案件有基
    於概括之犯意，顯係另行起意，自得認係連續犯，原審認本件公共危險為前案既
    判力所及，尚有未洽。檢察官就此部分執以指摘原判決不當，為有理由，自應由
    本院予以撤銷該改判。爰審酌被告之品性、嗜酒成性，甫因酒後駕車犯公共危險
    尚起訴審理中再犯、犯罪所生危害已鉅、犯罪後之態度等一切情狀，量處有期徒
    刑五月，並與前開駁回上訴部分，定應執行刑為有期徒刑一年，以示懲儆。
據上論斷，應依刑事訴訟法第三百六十八條、第三百六十九條第一項前段、第三百六
十四條、第二百九十九條第一項前段，刑法第一百八十五條之三、第五十一條第五款
，判決如主文。
本案經檢察官楊秀美到庭執行職務。
中      華      民      國    八十九    年    十一      月    二十九    日
                                     臺灣高等法院臺南分院刑事第一庭
                                         審判長法官
                                               法官
                                               法官
不得上訴
附錄本案論罪科刑法條全文：
刑法第一百八十五條之三：服用毒品、麻醉藥品、酒類或其他相類之物，不能安全駕
                        駛動力交通工具而駕駛者，處一年以下有期徒刑、拘役或
                        三萬元以下罰金。
刑法第二百七十六條第一項：
                        因過失致人於死者，處二年以下有期徒刑、拘役或二千元
                        以下罰金。
刑法第二百八十四條第一項：
                        因過失傷害人者，處六月以下有期徒刑、拘役或五百元
                        以下罰金，致重傷者，處一年以下有期徒刑、拘役或五百
                        元以下罰金。


司法院資訊處製作；財團法人民間司法改革基金會備份。
